【裁判字號】    98,訴,1082
【裁判日期】    981229
【裁判案由】    偽造文書等
【裁判全文】
臺灣高雄地方法院刑事判決              98年度訴字第1082號
公  訴  人  臺灣高雄地方法院檢察署檢察官
被      告  丙○○
            乙○○
上二人共同
選任辯護人  焦文城律師
            施秉慧律師
上列被告因偽造文書等案件，經檢察官提起公訴（98年度偵字第
3083號），本院判決如下：
    主  文
丙○○連續犯行使偽造私文書罪，處有期徒刑月，如易科罰金
，以銀元佰元即新臺幣玖佰元折算壹日，減為有期徒刑壹月又
拾伍日，如易科罰金，以銀元佰元即新臺幣玖佰元折算壹日；
又共同犯著作權法第九十二條之侵害著作財產罪，處有期徒刑伍
月，如易科罰金，以新臺幣壹仟元折算壹日，扣案之電腦設備壹
組（內含主機、螢幕、鍵盤、滑鼠各壹套）均沒收。應執行有期
徒刑陸月，如易科罰金，以銀元佰元即新臺幣玖佰元折算壹日
，扣案之電腦設備壹組（內含主機、螢幕、鍵盤、滑鼠各壹套）
均沒收。
乙○○共同犯著作權法第九十二條之侵害著作財產罪，處有期徒
刑月，如易科罰金，以新臺幣壹仟元折算壹日，扣案之電腦設
備壹組（內含主機、螢幕、鍵盤、滑鼠各壹套）均沒收。
    事  實
一、丙○○基於行使偽造私文書之概括犯意，連續於附表一所示
    時間，以設置在高雄市○○區○○街6 之1 號之電腦連結上
    網際網路後，至雅虎國際資訊股份有限公司（下稱雅虎公司
    ）經營管理之「Yahoo!奇摩」網站會員帳號申請電子郵件網
    頁上，以輸入如附表一所示之中文名稱及身分證字號等資訊
    ，而填載電子網頁上申請書上之中文姓名及身分證字號欄，
    用以表示係附表一所示之人親自向雅虎公司申請帳號之意思
    ，復傳送至雅虎公司網站伺服器，向雅虎公司申請取得「n0
    000000」、「n0000000」、「n0000000」、「n0000000」、
    「ccaa888 」、「ccaa696 」等6 個電子郵件信箱帳號，而
    予以行使，足以生損害於附表一所示被冒名之人及雅虎公司
    對於網路及會員帳號資訊管理之正確性。
二、另丙○○與乙○○明知「仙境傳說」線上遊戲（Ragnarok
    Online，下稱「仙境傳說」）之電腦程式著作財產權係韓國
    Gravity 公司所有，並經專屬授權智冠科技股份有限公司（
    下稱智冠公司）在臺灣地區服務、使用、推銷、散布、行銷
    ，並使用其技術資訊再由智冠公司將該著作財產權專屬授權
    予遊戲新幹線科技股份有限公司（下稱新幹線公司），未經
    許可，不得擅自改寫上開著作權，竟共同基於以改作方式侵
    害著作權之犯意聯絡，自民國95年1 月間起，由丙○○委託
    乙○○架設私人伺服器以供玩家進入該伺服器進行「仙境傳
    說」線上遊戲，乙○○遂在高雄市○○區○○街3 號5 樓之
    1 之住所，利用電腦網路設備，自國外網路sourceforge.ne
    t 下載「EATHENA 」程式進行編譯，並以每台主機月租89.9
    9 歐元之價格向境外丹麥申請租用3 台主機，將上開編譯後
    之「EATHENA 」程式，上傳至其中2 台主機（snrpg.sytes.
    net 、snrpg2.sytes.ner），供為「仙境傳說」線上遊戲之
    伺服器，另1 台主機（snbbs .sytes.net）則作為備份資料
    、管理、架設論壇及供為網路硬碟使用，並得自行調整該遊
    戲之等級、npc 位置、掉寶率、道具價格等內容，再由丙○
    ○將得以修改「仙境傳說」電腦程式著作之程式（下稱補丁
    程式），放置在免費之網路空間，透過架設於丹麥之「夜靜
    人囂私服」討論區網站（其網址為http://www.snbbs.sytes
    .net）張貼連結載點，提供不特定人下載該補丁程式，以更
    改「仙境傳說」電腦程式內所設定之連線主機IP位址，使玩
    家得以連線至乙○○架設於丹麥之伺服器，並架設「夜靜人
    囂私服」網站供不特定人申請進入該伺服器之帳號，使登記
    為會員之玩家，於下載補丁程式更改「仙境傳說」電腦程式
    後，得以連線至上開伺服器（伺服器網路IP為82.103.139.
    89、82.103.132.193）進行連線遊戲，及至97年12月18日查
    獲止，計有會員42463 人。丙○○並以購買租用網路硬碟贊
    助方式收費，如玩家願意租用硬碟，收費方式為玩家將年費
    用新臺幣（下同）1,400 元以ATM 轉帳（帳號000-00000000
    000 號、第一銀行小港分行、帳號申設人為丙○○）或線上
    刷卡Paypal機制（dorabbnet@yahoo.com.jp，e-mail申設人
    為乙○○）付費，因而足生損害於「仙境傳說」電腦程式著
    作之著作財產權人新幹線公司。嗣經新幹線公司報警處理，
    經警於97年12月18日持搜索票至丙○○位於高雄市○○區○
    ○街6 之1 號之住處搜索，始悉上情，並扣得丙○○所有供
    犯著作權法第92條之罪所用之電腦設備1 組（內含主機、螢
    幕、鍵盤、滑鼠各1 套）等物。
三、案經新幹線公司訴由內政部警政署警察局偵查第九隊報請臺
    灣高雄地方法院檢察署檢察官偵查起訴。
    理  由
壹、證據能力部分：
一、按被告以外之人（包括證人、鑑定人、告訴人、被害人及共
    同被告等）於審判外之陳述雖不符刑事訴訟法第159 條之1
    至之4 等4 條之規定，而經當事人於審判程序同意作為證據
    ，法院審酌該言詞陳述或書面陳述作成時之情況，認為適當
    者，得為證據。而當事人、代理人或辯護人於法院調查證據
    時，知有前項不得為證據之情形，而未於言詞辯論終結前聲
    明異議者，視為有前項之同意，刑事訴訟法第159 條之5 定
    有明文。查證人即告訴代理人甲○○、歐陽勳於警詢時及偵
    查中未經具結之證述及本判決後述所引用文書形式之供述證
    據，其性質雖屬傳聞證據，且當事人均已知上述證據乃傳聞
    證據，而未於言詞辯論終結前聲明異議，本院審酌上開證據
    與本案犯罪事實具有關連性且無不當取得之情形，認為以之
    作為本案之證據亦屬適當，揆諸前開規定，上開證據均應具
    有證據能力。
二、卷附蒐證照片共21紙（參警卷第11～26、34～38頁），係傳
    達照相當時現場情況，而透過照片傳達情形與現場實況在內
    容上之一致性，透過機械之正確性加以保障，即照片並不存
    在人對現實情形之知覺、記憶所經常發生的表現錯誤，是認
    照片之性質係非供述證據，並無傳聞法則之適用，且亦別無
    證據證明上開蒐證照片有經偽造、變造或不法之情形，自有
    證據能力。
貳、實體部分
一、上開事實一之犯行，業據被告丙○○於本院審理時坦承不諱
    ，並有數位聯合電信股份有限公司、臺灣碩網網路娛樂股份
    有限公司即科英股份有限公司函各1 份、雅虎公司帳號申設
    資料14張、法務部戶役政連結作業系統、個人基本資料查詢
    結果在卷可按，足認被告上開自白核與事實相符，是被告丙
    ○○上開事實一之犯行，堪以認定。
二、上開事實二犯行，亦據被告丙○○、乙○○於本院審理時均
    坦承不諱，核與證人即告訴代理人甲○○、歐陽勳於警詢、
    偵查中之證述相符，並有內政部警政署刑事警察局搜索扣押
    筆錄、扣押物品目錄表、遊戲新幹線公司營利事業登記證、
    授權合約書、RO仙境傳說專屬授權書、營業損失、Gravity
    公司英文版專屬授權證明書、丙○○網路連線相關資料、RO
    「夜靜人囂私服」改作官方主程式說明及圖片資料、「夜靜
    人囂私服」RO濕服論壇相關資料、註冊會員資料、臺灣銀行
    交易明細表、伺服器補丁下載網址之畫面、「夜靜人囂私服
    」連線IP畫面、丙○○第一商業銀行帳戶存款、取款憑條及
    傳票等明細資料、第一商業銀行、財金資訊股份有限公司函
    及現場蒐證照片共21張附卷可稽，復有電腦設備1 組（內含
    主機、螢幕、鍵盤、滑鼠各1 套）扣案足憑，可證被告丙○
    ○、乙○○上開自白均與事實相符，是被告丙○○、乙○○
    上開事實二之犯行，亦堪認定。
三、論罪科刑：
  (一)按行為後法律有變更者，適用行為時之法律。但行為後之法
    律有利於行為人者，適用最有利於行為人之法律，刑法第2
    條第1 項定有明文。查被告丙○○事實一之行為後，如附表
    二所示之相關法律均業經變更，並俱於95年7 月1 日施行，
    玆經整體比較結果，裁判時法並未較為有利，從而依刑法第
    2 條第1 項規定，自應適用各該行為時法，亦即修正前刑法
    。至易科罰金之折算標準，於新法施行後，應另依新法第2
    條第1 項之規定，適用最有利於行為人之法律，且不在前開
    應綜合比較事項之列，自得依其比較結果，另行適用於前開
    綜合比較結果不同之法律（最高法院95年第8 次刑事庭會議
    決議參照）。
  (二)次按在紙上或物品上之文字、符號、圖畫、照像，依習慣或
    特約，足以為表示其用意之證明者，以文書論；又錄音、錄
    影或電磁紀錄，藉機器或電腦之處理所顯示之聲音、影像或
    符號，足以為表示其用意之證明者，亦同；另電磁紀錄係指
    以電子、磁性或其他無法以人之知覺直接認識之方式所製成
    之紀錄，而供電腦處理之用者，刑法第220 條定有明文。本
    件被告丙○○冒用他人名義及身分證字號，偽造前揭內容之
    電子郵件所製作之電磁紀錄，足以表示真正名義人出具該等
    文書用意之證明，自屬刑法第220 條第2 項以文書論之準文
    書。再者，刑法處罰行使偽造私文書罪之主旨，重在保護文
    書公共之信用，非僅保護製作名義人之利益，故所偽造之文
    書，如足以生損害於公眾或他人，其罪即應成立，「不問實
    際上有無製作名義人其人，縱令製作文書名義人係屬架空虛
    造，亦無妨於本罪之成立」（最高法院31年度上字第1505號
    判決意旨可供參照）。是被告丙○○上開行為亦已足損害於
    遭冒名之人及雅虎公司對網路管理之正確性，不論有無被冒
    名之人真實存在，均無礙於被告行使偽造準私文書罪之構成
    。
  (三)故核被告丙○○上開事實一所為，係犯刑法第216 條、210
    條之行使偽造準私文書罪。其上開偽造準私文書之低度行為
    ，為行使偽造準私文書之高度行為所吸收，不另論罪。另被
    告丙○○前後多次行使偽造準私文書犯行，時間緊接，觸犯
    係構成要件相同之罪名，顯然基於概括犯意反覆實施，應依
    修正前刑法第56條之連續犯規定論以一罪，並加重其刑。
  (四)核被告丙○○、乙○○上開事實二所為，均係犯著作權法第
    92條之侵害著作財產罪。其2 人就上開侵害著作財產罪間，
    有犯意聯絡及行為分擔，均應論以共同正犯。被告丙○○、
    乙○○2 人於95年1 月起至97年12月18日遭查獲時止，共同
    以修改「仙境傳說」電腦程式著作之方式，而提供不特定人
    下載該補丁程式以連線至被告2 人所架設之上開伺服器，核
    其2 人以此改作方式侵害新幹線公司之著作財產權等先後多
    次行為，均係基於同一決意而為之數個舉動，且時間密接、
    所侵害法益相同，依一般社會健全之觀念，難以強行分開，
    要屬接續犯之實質上一罪，應予包括之評價，而均論以單一
    之侵害著作財產罪。
  (五)另被告丙○○上開行使偽造準私文書罪及犯著作權法第92條
    之侵害著作財產罪2 罪間，犯意各別，行為互殊，應予分論
    併罰。
  (六)爰審酌被告丙○○冒用附表一所示他人名義，擅自鍵入他人
    姓名及身分證字號，而向雅虎公司申設眾多電子郵件帳號，
    使雅虎公司增加管理帳號之風險並損害申設名義人，所為已
    有不當；又與被告乙○○貪圖小利，藉由更改新幹線公司著
    作財產權之方式，使不特定人之玩家得以下載該更改後之補
    丁程式以變更連結路徑，導致玩家得跳脫遊戲之規範而獲取
    較優勢之遊戲地位，被告2 人亦因而獲取玩家贊助金錢之利
    益，且該犯行已進行約2 年11個月期間，已使新幹線公司受
    到莫大之損失，實屬不該；惟念及被告2 人於犯罪後均已坦
    認犯行，並審酌被告丙○○於侵害著作財產罪部分係主犯，
    被告乙○○僅係聽從丙○○指示，犯罪情節較為輕微等一切
    情狀，分別量處如主文所示之刑，並考量其犯罪情節，分別
    諭知如主文所示之易科罰金折算標準。又被告丙○○所犯行
    使偽造準私文書罪之犯罪時間，係於96年4 月24日以前，經
    核符合中華民國九十六年罪犯減刑條例第2 條第1 項第3 款
    之規定，爰依法予以減刑如主文所示之刑，並諭知同上所述
    之易科罰金折算標準，另被告丙○○、乙○○所犯著作權法
    第92條之侵害著作財產罪，其犯罪終了時間為97年12月18日
    ，均在96年4 月24日以後，不符合中華民國九十六年罪犯減
    刑條例所定之減刑條件，自不得予以減刑，並就丙○○上開
    減刑之罪與不得減刑之著作權法第92條之侵害著作財產罪部
    分，依修正前刑法第51條第5 款規定，定如主文所示之應執
    行刑，並諭知較有利於被告丙○○即如主文所示之易科罰金
    折算標準，以示懲儆。
  (七)末扣案電腦設備1 組（內含主機、螢幕、鍵盤、滑鼠各1 套
    ），係被告丙○○、乙○○用以犯著作權法第92條侵害著作
    財產罪所用之物，且為被告丙○○所有，業據被告丙○○供
    承在卷（參本院二卷第44頁），爰依同法第98條前段及共犯
    責任共同原則，分別於被告丙○○、乙○○所犯著作權法第
    92條之侵害著作財產罪項下宣告沒收；至扣案之第一商業銀
    行存簿2 本，非供被告丙○○、乙○○犯上開之罪所用之物
    ，僅具證據性質，爰不另予宣告沒收，併此說明。
據上論斷，應依刑事訴訟法第299 條第1 項前段，著作權法第92
條、第98條前段，刑法第2 條第1 項前段、第11條、第28條、第
216 條、第210 條、第41條第1 項前段，修正前刑法第56條、第
41條第1 項前段、第51條第5 款，廢止前罰金罰鍰提高標準條例
第2 條，中華民國九十六年罪犯減刑條例第2 條第1 項第3 款、
第7 條、第11條第1 項，判決如主文。
本案經檢察官余彬誠到庭執行職務。
中    華    民    國    98    年    12    月    29    日
                  刑事第十五庭  審判長法  官  莊珮君
                                      法  官  吳佳樺
                                      法  官  王俊彥
如不服本判決應於收受判決後10日內向本院提出上訴書狀，並應
敘述具體理由。其未敘述上訴理由者，應於上訴期間屆滿後20日
內向本院補提理由書(均須按他造當事人之人數附繕本)「切勿逕
送上級法院」。
以上正本證明與原本無異。
中    華    民    國    98    年    12    月    29    日
                                      書記官  鄭永媚
┌────────────────────────────────────┐
│附表一：                                                                │
├───┬──────┬────┬─────┬────┬─────────┤
│ 編號 │申請帳號時間│輸入之中│輸入之身分│申請之帳│備註（輸入之名字與│
│      │            │文名稱  │證字號    │號名稱  │身分證字號均不同）│
├───┼──────┼────┼─────┼────┼─────────┤
│  1   │91年1 月13日│姓覺    │Ｚ000000000│n0000000│                  │
├───┼──────┼────┼─────┼────┼─────────┤
│  2   │91年3 月12日│陳何    │Ｚ000000000│n0000000│為他人真實姓名    │
├───┼──────┼────┼─────┼────┼─────────┤
│  3   │91年3 月12日│0       │Ｚ000000000│n0000000│為案外人張德南之真│
│      │            │        │          │        │實身分證字號      │
├───┼──────┼────┼─────┼────┼─────────┤
│  4   │91年3 月12日│姓王何從│Ｚ000000000│n0000000│                  │
├───┼──────┼────┼─────┼────┼─────────┤
│  5   │91年6 月6 日│林優香  │Ｚ000000000│ccaa696 │                  │
├───┼──────┼────┼─────┼────┼─────────┤
│  6   │92年1 月16日│給您各種│Ｚ000000000│ccaa696 │                  │
└───┴──────┴────┴─────┴────┴─────────┘
┌───────────────────────────────────────────────┐
│附表二：                                                                                      │
├──────┬─────────────┬─────────────┬───────┬────┤
│相關變更條文│行為時法（下稱舊法）之內容│裁判時法（下稱新法）之內容│比  較  理  由│備    註│
├──────┼─────────────┼─────────────┼───────┼────┤
│ 【連續犯】 │第56條：連續數行為而犯同一│（刪除）                  │新法刪除連續犯│被告先後│
│            │之罪名者，以一罪論。但得加│                          │之規定。      │多次之犯│
│            │重其刑至2 分之1 。        │                          │              │行，依新│
│            │                          │                          │              │法須分論│
│            │                          │                          │              │併罰，依│
│            │                          │                          │              │舊法則僅│
│            │                          │                          │              │論一罪，│
│            │                          │                          │              │是舊法有│
│            │                          │                          │              │利。    │
├──────┼─────────────┼─────────────┼───────┼────┤
│【定應執行刑│修正前刑法第51條第5 款：「│修正後刑法第51條第5 款：「│新法修正後提高│舊法有利│
│】刑法第51條│宣告多數有期徒刑者，於各刑│宣告多數有期徒刑者，於各刑│合併應執行之最│        │
│第5 款      │中之最長期以上，各刑合併之│中之最長期以上，各刑合併之│高度刑期為30年│        │
│            │刑期以下，定其刑期。但不得│刑期以下，定其刑期。但不得│，且定應執行刑│        │
│            │逾20年。」                │逾30年。」                │為科刑事項，影│        │
│            │                          │                          │響行為人刑罰之│        │
│            │                          │                          │法律效果，屬法│        │
│            │                          │                          │律變更，自應為│        │
│            │                          │                          │新舊法之比較  │        │
├──────┼─────────────┼─────────────┼───────┼────┤
│【易科罰金折│犯最重本刑為5 年以下有期徒│犯最重本刑為5 年以下有期徒│易科罰金折算標│舊法之折│
│算標準變更】│刑以下之刑之罪，而受6 個月│刑以下之刑之罪，而受6 個月│準由銀元300 元│算標準較│
│修正前刑法第│以下有期徒刑或拘役之宣告…│以下有期徒刑或拘役之宣告者│即新臺幣900 元│低，較為│
│41條第1 項前│得以（銀元，下同）1 元以上│，得以新臺幣1000元、2000元│，提高為以新臺│有利。  │
│段、修正前罰│3 元以下折算1 日，易科罰金│或3000元折算1 日，易科罰金│幣1000元、2000│        │
│金罰鍰提高標│。依刑法第41條易科罰金…就│。                        │元或3000元折算│        │
│準條例第2 條│其原定數額提高為100 倍折算│                          │1 日。        │        │
│→現行刑法第│1 日；法律所定罰金數額未依│                          │              │        │
│41條第1 項前│本條例提高倍數，或其處罰法│                          │              │        │
│段          │條無罰金刑之規定者，亦同。│                          │              │        │
└──────┴─────────────┴─────────────┴───────┴────┘
附錄本案論罪法條：
中華民國刑法第210 條
（偽造變造私文書罪）
偽造、變造私文書，足以生損害於公眾或他人者，處5 年以下有
期徒刑。
中華民國刑法第216 條
（行使偽造變造或登載不實之文書罪）
行使第210 條至第215 條之文書者，依偽造、變造文書或登載不
實事項或使登載不實事項之規定處斷。
著作權法第92條
擅自以公開口述、公開播送、公開上映、公開演出、公開傳輸、
公開展示、改作、編輯、出租之方法侵害他人之著作財產權者，
處3 年以下有期徒刑、拘役、或科或併科新臺幣75萬元以下罰金
。


司法院資訊處製作；財團法人民間司法改革基金會備份。
